臺灣高等法院民事判決
111年度上易字第420號
上訴人即附
帶被上訴人  詹杰樺  



訴訟代理人  蔡憲騰律師
            康皓智律師
被上訴人即  
附帶上訴人  吳峻明  
訴訟代理人  陳孝賢律師
上列當事人（下均省略稱謂）間請求損害賠償事件，詹杰樺對於
中華民國111年2月10日臺灣臺北地方法院110年度訴字第3921號
第一審判決提起上訴，吳峻明提起附帶上訴，本院於111年11月1
5日言詞辯論終結，判決如下：
    主      文
原判決關於駁回乙○○後開第二項之訴部分，及命乙○○負擔訴訟費
用之裁判均廢棄。
丙○○應再給付乙○○新臺幣肆拾萬元，及自民國一一０年三月十日
起至清償日止，按週年利率百分之五計算之利息。
丙○○之附帶上訴駁回。
第一審訴訟費用關於廢棄部分及第二審訴訟費用，均由丙○○負擔
。
    事實及理由
一、乙○○起訴主張：伊與訴外人丁○○（下以姓名稱之）於民國（
    下同）102年8月8日結婚，丙○○為伊好友，明知丁○○為伊配
    偶，竟分別於附表編號1至4所示之時間、地點，與丁○○發生
    性行為、同住過夜等逾越一般男女友人社交活動分際之行為
    ，足以破壞伊與丁○○間夫妻共同生活之信任及圓滿，致伊精
    神上受有莫大痛苦，侵害伊基於配偶關係之身分法益，且情
    節重大。爰依民法第184條第1項後段、第195條第1項前段、
    第3項之規定，請求丙○○賠償伊精神慰撫金新臺幣（下同）6
    0萬元，及自起訴狀繕本送達翌日即110年3月10日起至清償
    日止，按週年利率5%計算之利息等語。原審判決命丙○○應給
    付乙○○20萬元本息，而駁回乙○○其餘之訴。乙○○聲明不服，
    提起上訴，丙○○就其敗訴部分提起附帶上訴。乙○○於本院聲
    明：㈠上訴聲明：⒈原判決關於駁回乙○○後開第⒉項之訴部分
    廢棄。⒉丙○○應再給付乙○○40萬元，及自110年3月10日起至
    清償日止，按週年利率5%計算之利息。㈡對丙○○所提附帶上
    訴之答辯聲明：附帶上訴駁回。
二、丙○○則以：伊未於附表編號1至4所示之時間、地點與丁○○共
    同入住，並無侵害乙○○之配偶權。縱認伊須負賠償責任，因
    伊之資產狀況不佳，原審判決命伊給付精神慰撫金之數額並
    無過低等語，資為抗辯。並於本院聲明：㈠附帶上訴聲明：⒈
    原判決關於命丙○○給付及其假執行之宣告部分均廢棄。⒉上
    開廢棄部分，乙○○在第一審之訴及假執行之聲請均駁回。㈡
    對乙○○所提上訴之答辯聲明：上訴駁回。
三、兩造不爭執事項：
　㈠乙○○與丁○○於102年8月8日結婚，且為丙○○所知悉，有戶口名
    簿影本可稽（原審卷第23頁）。
　㈡雅柏旅館於110年6月9日回覆原審：「本公司針對休息之旅客
    沒有登記資料；另外，針對丙○○及丁○○這兩位也查無入住紀
    錄」（下稱系爭雅柏旅館函文）；向日葵旅館於110年6月10
    日回覆原審：「丙○○或丁○○於109年9月15日無住宿紀錄。是
    否於該日至本館休息，因本館對休息客人僅記錄車牌號碼，
    有車牌號碼，方能核對。如需進一步查證，請提供車牌號碼
    」（下稱系爭向日葵旅館函文）；莫尼旅店於110年6月16日
    回覆原審：「依貴院來函查明丙○○或丁○○有無入住紀錄，經
    本店查詢其兩人於109年8月30日凌晨12點30分走路入住，並
    無開車，於早上11點30分退房」（下稱系爭莫尼旅店函文）
    ；優勝美地旅館中華會館110年7月1日回覆原審：「丙○○於1
    09年8月22日下午14：27分於本公司消費休息，並於當天下
    午17：41分退房。無登記任何車牌。無紀錄休息時之人數」
    （下稱系爭優勝美地旅館函文），有上開函文、優勝美地旅
    館檢附之消費帳單明細表等件可稽（原審卷第87、91、93、
    103至107頁）。
　㈢丁○○於109年8月30日透過富胖達股份有限公司（俗稱熊貓之
    外送平台，下稱富胖達公司）向湯包排骨酥麵店家訂購餐點
    外送至桃園市○鎮區○○路0段000號莫尼旅店；另於109年9月1
    5日透過富胖達公司向量晨即食店家訂購餐點外送至嘉義縣
    太保市縣○○街00號向日葵旅館，有富胖達公司111年5月31日
    富胖達（法）字第1110531007號、111年8月1日富胖達（法
    ）字第1110801006號函暨訂單資料等件可稽（本院卷第125
    至127、207至209頁）。
四、得心證之理由：
　㈠乙○○主張丙○○侵害伊基於配偶關係之身分法益，且情節重大
    ，是否可採？乙○○依民法第184條第1項後段、第195條第1項
    前段、第3項之規定，請求丙○○給付精神慰撫金，有無理由?
    　
  ⒈按因故意過失不法侵害他人權利者，負損害賠償之責任。故
    意以背於善良風俗之方法，加損害於他人者亦同。又不法侵
    害他人之身體、健康、名譽、自由、信用、隱私、貞操，或
    不法侵害其他人格法益而情節重大者，被害人雖非財產上之
    損害，亦得請求賠償相當之金額。前項規定，於不法侵害他
    人基於父、母、子女或配偶關係之身分法益而情節重大者準
    用之，民法第184條第1項前段、後段、第195條第1項前段、
    第3項分別定有明文。次按婚姻係以夫妻之共同生活為目的
    ，配偶應互相協力保持其共同生活之圓滿安全及幸福，夫妻
    互守誠實，係確保其共同生活之圓滿安全及幸福之必要條件
    。是有配偶之人與他人交往，或明知他人有配偶卻故與之交
    往，其互動方式依一般社會通念，如已逾越普通朋友間一般
    社交行為，並足動搖婚姻關係所重應協力保持共同生活圓滿
    安全幸福之忠實目的時，即屬故意以背於善良風俗之方法，
    侵害他方配偶之身分法益，該不誠實之配偶及與之交往之人
    ，均為侵害配偶身分法益之共同侵權行為人，不以發生通姦
    、相姦行為者為限。
　⒉乙○○主張：丙○○知悉丁○○為伊配偶，竟分別於附表編號1至4
    所示之時間、地點，與丁○○發生性行為、同住過夜等逾越一
    般男女友人社交活動分際之行為，足以破壞伊與丁○○間夫妻
    共同生活之信任及圓滿，致伊精神上受有莫大痛苦，侵害伊
    基於配偶關係之身分法益等語，為丙○○所否認，並執前詞置
    辯。經查：
　⑴乙○○之配偶丁○○於110年2月15日出具之系爭悔過書記載：「
    本人丁○○在婚後發生婚外情行為，於106年暑假全家出遊認
    識丈夫（即乙○○）的朋友丙○○，於109年8月20日開始與丙○○
    用line通訊軟體聯繫後，並多次與丙○○去汽車旅館發生性行
    為。發生性行為時間、地點為：109年8月17日早上10點第1
    次發生性行為，地點在台北市松山區雅柏精緻旅館。109年8
    月22日下午15點，地點在台中市北區優勝美地精緻汽車旅館
    。109年8月29日晚上23點，地點在桃園市平鎮區莫尼旅店mo
    niMOTEL。109年9月15日中午12點，地點在嘉義市太保區向
    日葵汽車旅館。109年9月16日向老公坦承自己對婚姻不忠，
    發生婚外情。本人對於這半年間發生婚外情，深感後悔與不
    該！為此向老公鄭重道歉！並保證未來絕對不會再犯！本人
    日後亦會加倍珍惜與老公的婚姻，並且好好照顧家庭！以實
    際行動證明本人悔改之誠意！」（原審卷第25頁），丁○○復
    於原審110年10月29日準備程序期日證稱：系爭悔過書是伊
    親筆所寫，該悔過書的内容都是真的，印象中只有1次住宿
    ，其他3次都是休息，兩次有叫外送。原證3之外送訂單記錄
    （原審卷第123頁）是伊與丙○○於109年8月29日在莫尼旅店
    叫外送之訂單，原證4之外送訂單記錄（原審卷第125頁）是
    伊跟丙○○於109年9月15日在向日葵旅館叫外送之訂單，因為
    伊大部分時間都在家裡，在家裡的時候不會用熊貓（即富胖
    達公司），因為跟丙○○出去，用熊貓訂了兩次外送，都是丙
    ○○付款，所以記憶深刻。系爭悔過書所載之日期、時間及地
    點都是伊與妹妹出去，伊再藉故跟丙○○見面。伊寫系爭悔過
    書是想要挽回婚姻等語（原審卷第158至160頁），且有上開
    外送訂單2紙影本附卷可稽（原審卷第123至125頁），核與
    系爭莫尼旅店、優勝美地旅館函文所示內容大致相符。至於
    系爭雅柏旅館、向日葵旅館函文雖均記載並無丙○○或丁○○登
    記入住紀錄，然上開函文均表明休息之客人無須辦理登記個
    人資料，且丁○○於原審已證稱其與丙○○共同至旅館4次，只
    有1次住宿（即附表編號3），其他3次都是休息（即附表編
    號1、2、4）等語（原審卷第159頁），復依上開三之㈢所示
    ，丁○○確於109年9月15日透過富胖達公司訂購餐點送達至向
    日葵旅館，佐以丙○○未能提出其於附表編號1、4所示時間在
    他處之不在場證明，是丙○○抗辯：伊未與丁○○於附表編號1
    、4所示時間共同至雅柏旅館、向日葵旅館入住云云，即非
    可採，乙○○主張：丙○○與丁○○依序於附表編號1至4所示之時
    間共同前往附表編號1至4所示之地點，堪予採信。
　⑵丙○○雖抗辯：伊未與丁○○於附表編號1至4所示之時間、地點
    發生性行為云云。查丁○○於原審已證稱：丙○○之右上臂有日
    式鬼怪刺青，只有割線，沒有打霧上色，伊與丙○○有發生性
    行為，丙○○勃起時，其生殖器不是直的等情（原審卷第160
    頁），丙○○未否認其身體有上述特徵，顯見丁○○與丙○○應有
    肢體親密接觸，丁○○始能明確指出丙○○之身體特徵。再者，
    丁○○與丙○○於附表編號1至4所示之時間共同前往附表編號1
    至4所示之地點，已如前述，已婚配偶與第三人發生性行為
    ，與彼此間相互撒嬌、言詞親密等逾越普通朋友間一般社交
    行為之情節，兩者侵害程度有明顯差異，若丁○○實際上未與
    丙○○發生性行為，實無可能甘願自毀清譽而在系爭悔過書為
    不實記載，且乙○○提起本件上訴前1、2日與丙○○之對話紀錄
    記載：「乙○○：你好像都不覺得睡人老婆（即丁○○）是錯的
    欸，怎麼睡人老婆後被告，看到判決賠點小錢，本性就出來
    要囂張一下了？用這名目要來找我家人，你妤像完全不知道
    悔改欸！丙○○：哦不，你誤會了，這不是囂張，真的。這叫
    自保，懂嗎？」（本院卷第23頁），丙○○對於乙○○提及其與
    丁○○有發生性行為一事，未提出任何反駁，是丁○○於系爭悔
    過書記載其與丙○○於附表編號1至4所示時間、地點發生性行
    為，應屬可採。
  ⑶丙○○另抗辯：伊與丁○○本即相識，彼此有聯繫方式，且有日
    常閒談、聽聞彼此間共同好友聊天等多方管道可以知悉伊於
    109年8月22日入住優勝美地旅館，系爭優勝美地旅館函文僅
    可證明「丙○○1人曾於109年8月22日下午3時許入住優勝美地
    旅館」，無法認定丙○○與其他人一同入住，又乙○○自稱其持
    有丙○○與丁○○之對話紀錄，迄今仍未提出，自難認伊與丁○○
    於附表編號2所示時間共同入住優勝美地旅館云云。然查，
    丙○○未舉證證明其曾向丁○○提及附表編號2行程，或其將此
    事公開，使丁○○得經由何種媒介得知上情，所辯不足採信。
    又乙○○就丙○○與丁○○入住優勝美地旅館乙事，已提出相當證
    據，不因乙○○未提出丙○○與丁○○之對話紀錄，而否定丙○○於
    附表編號2所示之時間與丁○○共同入住優勝美地旅館之事實
    ，丙○○此部分所辯，亦無可取。
　⑷丙○○復抗辯：依證人即系爭莫尼旅店函文撰寫人甲○○（下以
    姓名稱之）之證言，莫尼旅店入住登記資料僅記載丙○○或丁
    ○○其中1人，無法據此判斷當日實際入住人別、人數，且甲○
    ○並不認識丙○○或丁○○，不可能以監視錄影畫面進行人別辨
    識，系爭莫尼旅店函文之內容即有誤載云云。惟甲○○於本院
    審理中證稱：伊於109年8月間在莫尼旅店任職，職稱為經理
    ，工作內容為管理人事。系爭莫尼旅店函文是伊依當時住宿
    資料所寫。莫尼旅店辦理住宿需填寫姓名、身分證字號、出
    生年月日，若有開車會記載車號，若沒有開車，會記載未開
    車，一般房間正常是住2個人，如果只有1人入住，資料會記
    載1人入住（1男或1女），如果是2個人入住，就不會特別註
    記。本件依當時入住登記資料，由丙○○或丁○○登記入住，且
    不是1個人入住等語（本院卷第188至190頁），核與系爭莫
    尼旅店函文並無相悖之處。至莫尼旅店之入住登記資料雖顯
    示僅由丙○○或丁○○其中1人登記入住，然丙○○已自認其於109
    年8月29日在桃園投宿旅館，但不復記憶該旅館之名稱等情
    （本院卷第146頁），復依上開㈠所示，均足以證明丙○○與丁
    ○○於109年8月29日共同入住莫尼旅店。至丙○○提出訴外人即
    其友人林皇呈出具之聲明書為證，惟該聲明書僅記載：109
    年8月29日晚上載朋友丙○○跟她女朋友去嘉義搭高鐵，途中
    聊天得知朋友要去桃園找網路遊戲的朋友，30日中午去嘉義
    高鐵站與他女朋友回東山住處等語（本院卷第183頁），尚
    難據此否定丙○○於109年8月29日在桃園投宿之旅館為莫尼旅
    店，該聲明書不足以為有利於丙○○之認定，是丙○○前開所辯
    ，為不足採。
　⑸此外，觀諸乙○○與丙○○之對話紀錄記載：「丙○○：今天有收
    到律師來電要簽放棄上訴協議書，但我跟你沒簽保密協議，
    所以這邊跟你知會一聲，我會先拜訪你家人告知他們這件事
    情，省得日後他們知道以後又造成其他困擾！其餘的就按照
    判決結果處理。乙○○：我想你是不是有點搞不清楚狀況？首
    先，放棄上訴不簽保密這我能接受，但你的錢沒拿給你律師
    那邊放著看管，要簽啥？其二，要你簽保密就是為了要保護
    我的家人，你還想跑來拜訪我的家人？不簽保密已經是我的
    讓步了，你要來拜訪我的家人，就會造成我的困擾，造成我
    的困擾就不需要和解了。丙○○：要簽之前沒看到錢你會簽？
    邏輯有問題？…都已經判決了還要和解什麼？乙○○：你好像
    完全不知道悔改？丙○○：哦哦，不好意思…你教的好，我覺
    得該學學！早點睡，這幾天見！乙○○：我不懂，你來找我家
    人是要講什麼事？丙○○：你可以在場啊，我又沒說你不能…
    這樣不就知道我要說什麼了？乙○○：抱歉，這我只能拒絕你
    了。不歡迎你的造訪！因為你，已經造成我跟我老婆婚姻的
    困擾了！我不想再因為這事造成我家人的困擾！丙○○：不好
    意思那是你們的問題，與我無關。我怕你家人知道以後，日
    後有困擾與麻煩，與其這樣我先告知他們確定他們想法跟你
    一樣後再簽，省得你我困擾！乙○○：明確的告訴你，不需要
    囉！如果你這麼堅持，那麼連和解都可以免了！丙○○：都判
    決了再和解個什麼東西」（本院卷第17至23頁），丙○○向乙
    ○○表明要先將原判決認定其與丁○○於附表編號2、3所示之時
    間、地點，有同住過夜、休息等逾越一般男女友人社交活動
    分際之行為乙節，告知乙○○之家人，再辦理捨棄上訴及支付
    賠償金事宜，可見丙○○對於原判決肯認其侵害乙○○基於配偶
    關係之身分法益之情節，實已坦承無誤。
　⒊綜上，丙○○與丁○○於附表編號1至4所示之時間、地點，確有
    逾越一般男女正常社交，進而合意性交等故意違反善良風俗
    之行為，足以破壞乙○○與丁○○婚姻共同生活之圓滿、安全及
    幸福，侵害乙○○基於配偶關係之身分法益，且情節重大，故
    乙○○依民法第184條第1項後段、第195條第1項前段、第3項
    之規定，請求丙○○給付精神慰撫金，核屬有據。
　㈡乙○○得請求丙○○給付之精神慰撫金數額若干？
　⒈按非財產上損害即慰藉金之多寡，應斟酌雙方之身分、地位
    、資力與加害之程度及其他各種情形核定相當之數額。其金
    額是否相當，自應依實際加害情形與被害人所受之痛苦及雙
    方之身分、地位、經濟狀況等關係決定之（最高法院51年度
    台上字第223號、85年度台上字第460號判決意旨參照）。
　⒉查乙○○為大學畢業，目前於市政府停管處工作，月薪約7萬5,
    000元；丙○○為國中畢業，目前無固定工作，以打零工維生
    ，月收入約2萬多元，單身且須扶養母親，為兩造所自陳（
    原審卷第151、167頁），佐以原審調取兩造稅務電子閘門財
    產所得調件明細表所示，乙○○名下無不動產，丙○○名下不動
    產總價值約569萬元（限閱卷），本院審酌乙○○與丁○○於102
    年8月8日結婚，迄至丙○○與丁○○於109年8月、9月間破壞該
    婚姻之圓滿，該婚姻關係已維持約7年，兩造原係好友，丙○
    ○竟與好友之妻有不當往來，且事後丙○○未對乙○○致歉，甚
    至揚言要對乙○○之家人揭露姦情，當已造成乙○○精神上受有
    極大痛苦，另考量本件侵權行為之情節等一切情狀，認乙○○
    請求丙○○賠償精神慰撫金60萬元，應屬適當。
五、綜上，乙○○依民法第184條第1項後段、第195條第1項前段、
    第3項規定，請求丙○○給付60萬元，及自起訴狀繕本送達翌
    日即110年3月10日（原審卷第35頁）起至清償日止，按週年
    利率5%計算之利息，為有理由，應予准許。原審駁回乙○○請
    求40萬元本息部分之訴，尚有未合。乙○○提起上訴，求予廢
    棄改判，為有理由，爰將原判決此部分廢棄，改判如主文第
    2項所示。原審就上開應准許部分（即20萬元本息部分），
    為丙○○敗訴之判決，核無不合。丙○○提起附帶上訴，指摘原
    判決此部分不當，求予廢棄改判，為無理由，應予駁回。
六、本件事證已臻明確，兩造其餘之攻擊或防禦方法及所用之證
    據，經本院斟酌後，認為均不足以影響本判決之結果，爰不
    逐一論列，附此敘明。
七、據上論結，本件上訴為有理由，附帶上訴為無理由，依民事
    訴訟法第450條、第449條第1項、第78條，判決如主文。
中　　華　　民　　國　　111 　年　　12　　月　　8 　　日
　　              民事第二十一庭
                      審判長法  官  翁昭蓉
                            法  官  羅惠雯
                            法  官  林哲賢

附表：　　　　　　　
編號 時間 地點 1 109年8月17日上午10時許 臺北市松山區雅柏精緻旅館（下稱雅柏旅館） 2 109年8月22日下午3時許 臺中市北區優勝美地精緻汽車旅館（下稱優勝美地旅館） 3 109年8月29日晚上11時許 桃園市平鎮區莫尼旅店（下稱莫尼旅店） 4 109年9月15日中午12時許 嘉義縣太保市向日葵汽車旅館（下稱向日葵旅館） 
正本係照原本作成。
不得上訴。
中　　華　　民　　國　　111 　年　　12　　月　　8 　　日

　　　　　　　　　　　　  　書記官  陳盈真